【裁判字號】    97,消債更,1403
【裁判日期】    971229
【裁判案由】    聲請更生程序
【裁判全文】
臺灣高雄地方法院民事裁定          97年度消債更字第1403號
聲  請  人  甲○○
上列當事人因消費者債務清理事件聲請更生，本院裁定如下：
    主        文
聲請駁回。
聲請費用由聲請人負擔。
    理  由
一、聲請意旨略以：聲請人即債務人因積欠安泰商業銀行股份有
    限公司（以下簡稱安泰銀行）等債權人共計新臺幣（下同）
    2,768,252 元，前曾於民國95年11月7 日，與最大債權銀行
    即安泰銀行就當時欠款2,813,545 元達成分期還款協議，約
    定自95年12月起，分120 期，利率4%，每月10日以前繳納28
    ,486 元 之方式償還。惟聲請人每月收入47,100元，除負擔
    自己生活費用外，尚需扶養罹患巴金森氏症之母親，經濟狀
    況拮据，依約繳納協商月付款至97年1 月止已屬難事，復因
    二哥孫文長於97年2 月15日燒炭自殺，另支出喪葬費用20餘
    萬元，經濟狀況更加惡化，聲請人於97年2 月25日盡力籌措
    10,000元清償債務，惟因未繳足每月應繳協商金額而告毀諾
    ，實有不可歸責於己致履行原協商條件有重大困難之情事，
    爰聲請准予裁定更生等語。
二、按「聲請更生或清算不合程式或不備其他要件者，法院應以
    裁定駁回之」、「債務人與金融機構協商成立者，不得聲請
    更生或清算。但因不可歸責於己之事由，致履行顯有重大困
    難者，不在此限」、「本條例施行前，債務人依金融主管機
    關協調成立之中華民國銀行公會會員辦理消費金融案件無擔
    保債務協商機制與金融機構成立之協商，準用前項之規定」
    ，消費者債務清理條例第8 條前段、第151 條第5 項、第6
    項分別定有明文。是債務清償方案成立後，應由債務人按其
    條件履行，如因事後發生情事變更，在清償期間收入或收益
    不如預期，致該方案履行困難甚或履行不能，因不可歸責於
    己，始能准許債務人聲請更生或清算，以避免債務人任意毀
    諾已成立之協商，濫用更生或清算之裁判上債務清理程序。
    從而，所謂「不可歸責於己之事由」，應係指客觀上聲請人
    之支出增多，或收入、收益減少，非其成立協商時所能預期
    ，諸如物價上漲而成本增加、家屬患病等以致支出增加，或
    因病無法工作、僱佣之公司倒閉或裁員、失業、減薪等以致
    收入減少等情形，始足當之。
三、經查：
(一)聲請人現積欠安泰銀行等金融機構共計2,848,739 元，曾前
    於95年11月7 日，與最大債權銀行即安泰銀行就當時欠款金
    額2,813,545 元達成分期還款協議，同意自95年12月起，分
    120 期，利率4%，每月10日以前繳納28 ,486 元之方式償還
    ，且自95年12月起至97年1 月止，均依約如數繳納分期款項
    共計14期，於97年2 月間僅繳納10,000元而毀諾，有卷附債
    權人清冊、協議書、無擔保債務還款計畫、聲請人歷次還款
    存摺資料影本、當事人查詢個人資料（信用報告）回覆書安
    泰銀行97年10月17日陳報狀可憑（見原臺南地方法院97年度
    消債更字第38號卷《下稱卷一》第7 至11頁、本院卷《下稱
    卷二》第15頁至21頁、第57頁至第61頁），堪予認定。
(二)聲請人陳稱其須負擔罹患巴金森氏症之母親之扶養費用，經
    濟狀況不佳，固然提出長庚紀念醫院藥袋為證，惟聲請人母
    親自83年起即罹患上開病症，且聲請人尚有大哥、姐姐各1
    人，有聲請人提出之家族系統表可按（見卷一第28頁），依
    法應共同負擔扶養其母親之義務，而聲請人係於95年11月7
    日始與安泰銀行達成本件還款協議，其於協商時就上開情勢
    知之甚明，在無其他特殊情事之情形下，本可自行衡量其個
    人收入及整體財務狀況，即堪認定聲請人係在綜合評估其確
    有還款能力後，方與安泰銀行達成每月還款28,486元之協商
    條件。且聲請人94、95、96年度所得分別為789,153 元、80
    7,837 元、851,145 元，換算每月平均所得分別為65,763元
    、67,320元、70,929元（元以下均4 捨5 入），有聲請人9
    4 、95年度綜合所得稅各類所得資料清單、96年度各類所得
    扣繳暨免扣繳憑單附卷可稽（見卷一第14頁、第15頁、第19
    頁），顯見聲請人陳稱其每月薪資收入僅有47,100元，並不
    實在，參酌內政部社會司公告之97年度臺灣省最低收入戶每
    月生活費用為9,829 元，如以此標準計算聲請人每月生活費
    用及應負擔母親之扶養費用3 分之1 ，其每月必要支出為13
    ,105 元 （元以下4 捨5 入），則以聲請人95年度至96年度
    之每月收入狀況，扣除每月必要支出後，尚餘54,215元、57
    ,824 元 ，顯見聲請人不僅有足夠能力繳納28,486元之協商
    月付款，尚且應有剩餘款項可供儲蓄以備不時之需，聲請人
    既然目前仍任職於原公司，且未陳明有何薪資減少之情，以
    聲請人94年起至96年止每年薪資逐漸增加之趨勢觀之，聲請
    人竟於97年2 月起毀諾，實難認有何不可歸責於己之情事。
    至聲請人雖陳稱其二哥孫文長於97年2 月15日燒炭自殺，由
    其負擔喪葬費用20餘萬元，方於97年2 月間毀諾等語，惟其
    僅提出孫文長之相驗屍體證明書（見卷二第22頁），並未提
    出由其1 人負擔全額喪葬費用之證據以實其說，已難採信；
    況聲請人迄今均有固定收入，且每月收入扣除必要支出及月
    付協商款項後，應仍有餘款可供儲蓄以備不時之需，已如前
    述，而其胞兄驟逝僅屬一時之特殊情事，縱其確有協力負擔
    喪葬費用，依其上開收入支出狀況，亦難認屬聲請人無法按
    時繳納協商款項之正當理由。準此，本件依聲請人前揭所陳
    ，並無情事變更之情，且聲請人目前履行協商條件並無困難
    ，再者，聲請人既有固定收入，縱將來一時履行不便，亦得
    經由與個別債權銀行協商之程序求取適當履債，堪認聲請人
    尚無因不能歸責於己之事由而致履行顯有重大困難之情形存
    在，至為明確。
四、綜上所述，本件聲請人前已與金融機構協商成立，未能舉證
    有何不可歸責於己之事由致履行顯有重大困難之事由，其聲
    請更生自屬要件不備，且屬無從補正，依前揭條文意旨，自
    應予以駁回。
五、依消費者債務清理條例第11條第1 項、第8 條前段、第15條
    ，民事訴訟法第78條，裁定如主文。
中    華    民    國    97    年    12    月    29    日
                  民事第六庭  法  官  林書慧
正本係照原本作成。
如不服本裁定應於送達後10日內向本院提出抗告狀，並繳納裁判
費新台幣1,000元。
中    華    民    國    97    年    12    月    29    日
                               書記官  莊豐源


司法院資訊處製作；財團法人民間司法改革基金會備份。
